臺灣彰化地方法院刑事判決　　　　　　　 96年度重訴字第4號
公　訴　人　臺灣彰化地方法院檢察署檢察官
被　　　告　乙○○
選任辯護人　楊振裕律師
上列被告因違反槍砲彈藥刀械管制條例案件，經檢察官提起公訴
（96年度偵字第1902號），本院判決如下：
    主  文
乙○○未經許可，持有可發射子彈具有殺傷力之改造手槍，處有
期徒刑年捌月，併科罰金新臺幣拾貳萬元，罰金如易服勞役，
以新臺幣壹仟元折算壹日。扣案如附表貳所示之物品均沒收。
    犯罪事實
一、乙○○明知未經中央主管機關內政部之許可，不得持有可發
    射子彈具有殺傷力之改造手槍及土造子彈，竟於民國93年間
    某日，因一時好奇，在彰化縣彰化市嘉年華KTV 附近，以新
    臺幣（下同）5 萬元之代價，向不詳真實姓名，年約20餘歲
    ，綽號「阿宏」之男子，同時購買均可發射子彈、且具殺傷
    力如附表壹編號1 、2 所示之仿SIG SAUER 廠P220型半自動
    手槍製造之槍枝換裝土造金屬槍機及土造金屬槍管而成之改
    造手槍1 支（槍枝管制編號0000000000號），及仿 BERETTA
    廠84型半自動手槍製造之槍枝換裝土造金屬槍機及土造金屬
    槍管而成之改造手槍1 支（槍枝管制編號0000000000號），
    及如附表壹編號3 至8 所示之口徑9mm 之制式子彈13顆（鑑
    定報告照片17、18所示）、口徑9mm 之制式子彈2 顆（鑑定
    報告照片19、20所示）、口徑9mm 之制式空包彈殼加裝直徑
    約8.7mm 金屬彈頭而成之改造子彈1 顆、直徑約9mm 金屬彈
    頭之土造子彈5 顆（鑑定報告照片23、24所示）、直徑約9m
    m 金屬彈頭之土造子彈1 顆（鑑定報告照片25、26所示）、
    12GAUGE 之制式霰彈2 顆，並置於自己實力支配下而持有之
    ，且藏置於其位於彰化縣彰化市○○路120 巷150 弄60號住
    處房間床鋪下。嗣於96年2 月13日，經警持本院核發之詐欺
    案件搜索票，至其上址住處搜索，當場於該址房內查扣上揭
    改造手槍2 支及子彈24顆（其中7 顆子彈已因送驗試射而耗
    損），及無法發射子彈、不具殺傷力之玩具手槍半成品2 支
    、具直徑約9mm 金屬彈頭無法擊發之土造子彈1 顆，土造金
    屬彈殼2 顆、玩具金屬彈殼1 顆、土造金屬彈頭1 顆、信號
    槍1 把、槍械零件1 批、非管制刀械2 把、三節警棍1 支，
    及非乙○○所有，與本案無關之砂輪機1 臺、銼刀1 把。
二、案經彰化縣警察局彰化分局報告臺灣彰化地方法院檢察署檢
    察官偵查起訴。
    理  由
一、上揭犯罪事實，業據被告乙○○於本院審理時坦承不諱，另
    扣案如附表壹所示改造手槍及子彈，經警送內政部警政署刑
    事警察局鑑定結果，送鑑手槍1 支（槍枝管制編號00000000
    00），認係由仿SIG SAUER 廠P220型半自動手槍製造之槍枝
    ，換裝土造金屬槍機及土造金屬槍管而成之改造手槍，機械
    性能良好，可擊發適用子彈，認具殺傷力；送鑑手槍1 支（
    槍枝管制編號0000000000），認係由仿BERETTA 廠84型半自
    動手槍製造之槍枝，換裝土造金屬槍機及土造金屬槍管而成
    之改造手槍，機械性能良好，可擊發施用子彈，認具殺傷力
    ；送鑑子彈13顆，認均係口徑9mm 之制式子彈，認均具殺傷
    力；送鑑子彈2 顆，認均係口徑9mm 之制式子彈，經檢視，
    彈底均有撞擊痕跡，經實際試射，均可擊發，認均具殺傷力
    ；送鑑子彈1 顆，認係由口徑9mm 之制式空包彈殼加裝直徑
    約8.7mm 金屬彈頭而成之改造子彈，經實際試射，可擊發，
    認具殺傷力；送鑑子彈5 顆，認均係具直徑約9mm 金屬彈頭
    之土造子彈，採樣1 顆試射，可擊發，認具殺傷力；送鑑子
    彈1 顆，認係具直徑約9mm 金屬彈頭之土造子彈，經實際試
    射，可擊發，認具殺傷力；送鑑霰彈2 顆，認均係12 GAUGE
    之制式霰彈，經檢視，有鏽蝕痕跡，均經實際試射，均可擊
    發，認均具殺傷力，此有內政部警政署刑事警察局96年3 月
    8 日刑鑑字第0960030258號槍彈鑑定書1 份（見偵卷第34頁
    至第42頁），此外，尚有前開附表壹所示之改造手槍及子彈
    扣案足資佐證，顯見被告上開自白，核與事實相符。本案事
    證已臻明確，被告犯行至堪認定，應予依法論科。
二、被告未經許可而持有具殺傷力之如附表壹所示改造手槍及子
    彈，核其此部分所為，分係犯槍砲彈藥刀械管制條例第 8條
    第4 項未經許可持有可發射子彈具有殺傷力槍枝罪及同條例
    第12條第4 項之未經許可，持有子彈罪。公訴意旨雖認被告
    持有附表壹編號1 、2 所示改造手槍之低度行為，係伊未經
    許可，製造改造手槍之高度行為所吸收，而認此部分不另論
    罪，惟依下揭理由欄三、之說明，本院依現有卷存證據，尚
    難認定被告有未經許可製造附表壹編號1 、2 所示之改造手
    槍犯行，故就被告持有附表壹編號1 、2 所示手槍部分，逕
    論以槍砲彈藥刀械管制條例第8 條第4 項之未經許可持有可
    發射子彈具有殺傷力槍枝罪。又被告自93年間起，即長時間
    持有前開具殺傷力之改造手槍及子彈罪，均屬於繼續犯性質
    之單純一罪，皆僅成立一罪，且無新舊法比較之問題。再按
    非法持有、寄藏、出借槍砲彈藥刀械等違禁物，所侵害者為
    社會法益，如所持有、寄藏或出借客體之種類相同（如同為
    手槍，或同為子彈者），縱令同種類之客體有數個（如數支
    手槍、數顆子彈），仍為單純一罪，不發生想像競合犯之問
    題；若同時持有、寄藏或出借二不相同種類之客體（如同時
    持有手槍及子彈），則為一行為觸犯數罪名之想像上競合犯
    （最高法院82年度臺上字第5303號判決要旨可資參照），從
    而，被告持有附表壹編號1 、2 所示之改造手槍雖有2 支，
    及持有附表壹編號3 、4 、5 、6 、7 、8 之子彈雖有24顆
    ，然均各為單純一罪，不發生想像競合犯之問題。再被告一
    行為而同時持有附表壹所示之改造手槍及子彈，係一行為而
    觸犯槍砲彈藥刀械管制條例第8 條第4 項，及同條例第12條
    第4 項之二罪名，屬想像競合，應從一重之槍砲彈藥刀械管
    制條例第8 條第4 項之未經許可，持有可發射子彈具有殺傷
    力之改造手槍罪處斷。爰審酌被告持有槍、彈之行為，對於
    社會治安及人民安居樂業之期待均有重大威脅，且被告持有
    槍、彈之期間非短，持有槍、彈之數量亦非寡，所生危害不
    容輕忽，惟被告尚能坦承犯行，犯後態度堪稱良好，且其持
    有槍、彈期間，尚無以之從事其他不法用途等一切情狀，量
    處如主文所示之刑，及就併科罰金部分，諭知易服勞役之折
    算標準。扣案可發射子彈、具殺傷力如附表貳編號1 、2 所
    示之改造手槍2 支、及具殺傷力如附表貳編號3 、4 所示之
    子彈共17顆，分係屬槍砲彈藥刀械管制條例第4 條第1 項第
    1 款、第2 款所稱之槍砲及彈藥，依同條例第5 條之規定，
    非經中央主管機關許可不得製造、販賣、運輸、持有及轉讓
    ，係違禁物，故應依刑法第38條第1 項第1 款規定，宣告沒
    收。至經送驗試射而原具殺傷力之送鑑口徑9mm 之制式子彈
    2 顆（鑑定報告照片19、20所示），及送鑑口徑9mm 之制式
    空包彈殼加裝直徑約8.7mm 金屬彈頭而成之子彈1 顆，及送
    鑑具直徑約9mm 金屬彈頭之土造子彈2 顆（鑑定報告照片23
    、24所示之其中1 顆，及鑑定報告照片26、26所示之該顆子
    彈），及送鑑均係12GAUGE 之制式霰彈2 顆，均已因試射，
    僅剩餘彈殼，而失其原有子彈之結構及效能，不具殺傷力，
    已非違禁物，自無庸併為沒收之宣告；再送鑑係金屬槍身、
    金屬彈匣、金屬滑套之手槍半成品1 支，及送鑑認係金屬槍
    管（內具阻鐵）、土造金屬槍管、金屬槍身等物之手槍半成
    品1 支，及送鑑具直徑約9mm 金屬彈頭無法擊發之土造子彈
    1 顆，及送鑑土造金屬彈殼2 顆，及送鑑玩具金屬彈殼1 顆
    ，送鑑土造金屬彈頭1 顆，經鑑定後，均認不具殺傷力，此
    有上開內政部警政署刑事警察局槍彈鑑定書1 份在卷可稽，
    即非屬違禁物，前開物品及扣案之信號槍1 把、槍械零件 1
    批、非管制刀械2 把及三節警棍1 支，雖據被告自承均係伊
    所有，然與被告所犯前開之罪，尚無關聯，本院自無從宣告
    沒收；再扣案之砂輪機1 臺、銼刀1 把，被告否認為其所有
    ，且上開工具與被告所犯本案持有槍、彈罪亦無關係，上開
    物品亦非屬違禁物，本院亦無從併予宣告沒收。
三、公訴意旨另略以：被告於93年間，在其位於彰化縣彰化市○
    ○路120 巷150 弄60號住處，以自備之砂輪機及銼刀，將實
    心鐵塊鑽孔，並研磨成槍管後，裝置於購自模型玩具店之玩
    具手槍上，而製造出具殺傷力如附表壹編號1 、2 所示之改
    造手槍2 把，因認被告此部分所為，另涉有槍砲彈藥刀械管
    制條例第8 條第1 項之未經許可，製造可發射子彈具有殺傷
    力之改造手槍罪。按犯罪事實應依證據認定之，無證據不得
    認定犯罪事實，刑事訴訟法第154 條第2 項定有明文；復按
    被告之自白，不得作為有罪判決之唯一證據，仍應調查其他
    必要之證據，以察其是否與事實相符，刑事訴訟法第156 條
    第2 項亦定有明文。公訴人認被告涉有此部分未經許可，製
    造可發射子彈具有殺傷力之改造手槍罪之罪嫌，無非係以被
    告於警、偵訊之自白、扣案如附表壹編號1 、2 所示之改造
    手槍、扣案之砂輪機1 台、銼刀1 把，及前開手槍具殺傷力
    之槍彈鑑定書1 份為其論據。質之被告於本院準備程序及審
    理時，雖均坦認曾於購買玩具手槍後，欲以前端專門用來鑽
    牆壁之起子欲車通槍管等語，惟堅詞否認涉有前開犯行，辯
    稱：伊所欲車通槍管之手槍槍管，係送鑑定後，認係屬金屬
    槍身、金屬彈匣、金屬滑套之手槍半成品（即未經檢察官於
    起訴書擇為起訴客體之鑑定報告照片11所示手槍半成品），
    且伊當時以起子欲車通槍管失敗後，就將槍管丟了，後來就
    又拿鐵塊去工廠鑽孔，並拿回家磨平等語（見本院準備程序
    ）；選任辯護人則為被告辯護：被告之智識程度並無改造槍
    枝之能力，且扣案之砂輪機與銼刀均非被告所有，而僅憑該
    2 工具尚無法改造槍枝，本案就被告「製造」附表壹編號1
    、2 所示改造手槍部分，除被告之唯一自白外，尚乏其他補
    強證據足資認定被告於警、偵訊時之自白，核與事實相符，
    是就被告被訴製造附表壹編號1 、2 所示改造手槍部分，應
    為無罪判決之諭知。經查：(一)被告於警詢時雖自承：「（問
    ：所查獲之槍械彈藥刀械來源？）槍械是我從模型玩具店購
    買模型手槍回來改造的，所查獲之各式子彈是我向一名綽號
    叫（阿宏）之男子所購得」、「我購買模型槍回來後，再去
    購買實心的鐵塊回來鑽孔，並研磨成符合該槍支槍管的型式
    ，裝上模型槍使用。」、「（問：警方所查獲之砂輪機、銼
    刀作何用途？）將鐵塊拿到以前工作的工廠以鑽孔機鑽孔後
    再拿回自宅以砂輪機、銼刀研磨成符合該槍支槍管的型式，
    裝上模型槍使用」等語（見偵卷第9 頁、第10頁），且經檢
    察官偵訊時，另陳稱：「（問：為何持有這些東西？）玩具
    店買的，我去買道具槍回來改造。」等語（見偵卷第30頁）
    ，蓋被告於警、偵訊時，確實未予詳述伊所改造之槍枝究竟
    係扣案之何槍枝，而被告於本院審理時復已翻異前詞，改辯
    稱伊所改造之槍枝，應係屬金屬槍身、金屬彈匣、金屬滑套
    之手槍半成品（即鑑定報告照片11所示），從而，被告於警
    、偵訊時前開所指經伊改造之槍枝，是否即係附表壹編號1
    、2 所示具殺傷力之改造手槍，尚有可疑；(二)經本院當庭勘
    驗扣案槍枝管制編號0000000000及0000000000之槍枝，槍管
    均係規則條紋，不是用銼刀所磨製，並製成勘驗筆錄在卷可
    稽，從而，僅憑扣案之砂輪機及銼刀，確實無法製造如附表
    壹編號1 、2 所示槍枝管制編號0000000000及0000000000之
    槍管，是扣案之砂輪機及銼刀，尚不足為補強被告於警、偵
    訊自白「製造」槍枝之積極證據；至被告於警、偵訊及本院
    審理時，雖亦自承伊於改造另一槍管時，曾至工廠使用機器
    鑽孔，然本案所查扣得以調查之證據，僅限扣案之砂輪機及
    銼刀，尚未查扣任何足以鑽孔之快速機器，是就檢察官起訴
    被告製造扣案如附表壹編號1 、2 可發射子彈、具殺傷力之
    改造手槍部分，尚難認有足以補強被告警、偵訊所為概括、
    不明確自白之補強證據；(三)至證人即被告胞兄甲○○於本院
    審理時證稱：其跟被告同住，而在其等住處所查扣之砂輪機
    、銼刀等物品，均係其於就讀高職時，為準備執照考試所購
    買，其未曾看過被告使用扣案之砂輪機及銼刀，亦未曾在住
    處看過槍枝子彈等語（詳見本院審判筆錄），惟本案被告究
    竟是否涉犯製造改造槍枝罪，與其製造槍枝所持用之工具，
    究為何人所有，實屬無涉；且證人甲○○於本院審理時雖證
    稱其未曾看過被告使用扣案之砂輪機及銼刀等語，然證人甲
    ○○於本院審理時亦證稱：之前未曾在住處看過查扣之槍枝
    、子彈等語，蓋證人甲○○與被告雖係同居兄弟關係，然渠
    等2 人各自生活，渠等雖能就親眼見聞對方行為之事實作證
    ，然渠等未曾見聞對方所為之行為，尚非即屬絕不可能發生
    之行為，從而，證人甲○○於本院審理時所為證述，與被告
    究竟曾否製造槍枝無涉，併此敘明；(四)綜上所述，就被告被
    訴製造如附表壹編號1 、2 所示可發射子彈具殺傷力之改造
    手槍罪部分，除被告於警、偵訊不明確之自白外，並無其他
    補強證據足以佐認被告於警、偵訊時關於「製造」之自白核
    與事實相符，依照前開刑事訴訟法所定之證據法則，自尚難
    逕單以被告自白，認定被告確有於上開時、地，製造如附表
    壹編號1 、2 所示可發射子彈具殺傷力之改造手槍。此外，
    復查無其他積極之證據足認被告有何此部分之犯行，惟公訴
    人認該部分與前開被告經判決有罪之持有可發射子彈具殺傷
    力之改造手槍犯行，係屬高低度行為之吸收關係，本院爰不
    另為無罪之諭知。
四、被告於本院準備程序及審理時，另自承曾以起子欲車通扣案
    係金屬槍身、金屬彈匣、金屬滑套之手槍半成品1 支（即鑑
    定報告照片11所示手槍半成品）之槍管，嗣後又拿鐵塊至工
    廠鑽孔後，再拿回來磨平等語，從而，就被告此部分自白所
    陳，因未經檢察官於起訴書擇為起訴客體，本院自無從併予
    審理，惟被告此部分所為，是否涉有槍砲彈藥刀械管制條例
    第8 條第5 項、第1 項之未經許可，製造可發射子彈具有殺
    傷力之改造槍枝未遂罪，宜由檢察官另為妥適處理。
據上論斷，應依刑事訴訟法第299條第1項前段，槍砲彈藥刀械管
制條例第8 條第4 項、第12條第4 項，刑法第11條前段、第55條
、第42條第2 項、第38條第1 項第1 款，判決如主文。
本案經檢察官吳宗達到庭執行職務。
中　　華　　民　　國　　96　　年　　6 　　月　　12　　日
                  刑事第五庭  審判長法  官  許旭聖
                                    法  官  吳俊螢
                                    法  官  簡婉倫
上正本證明與原本無異。
如不服本判決，應於判決送達後10日內，向本院提出上訴狀 (須
附繕本)。
中　　華　　民　　國　　96　　年　　6 　　月　　12　　日
                                    書記官
附錄本案論罪科刑法條：
槍砲彈藥刀械管制條例第8條第4項
未經許可，持有、寄藏或意圖販賣而陳列第1項所列槍枝者，
  處3年以上10年以下有期徒刑，併科新臺幣700萬元以下罰金。
槍砲彈藥刀械管制條例第12條第4項
未經許可，持有、寄藏或意圖販賣而陳列子彈者，處5年以下
  有期徒刑，併科新台幣300萬元以下罰金。
附表壹：
1、扣案具有殺傷力之仿SIG SAUER 廠P220型半自動手槍製造之
   槍枝，換裝土造金屬槍機及土造金屬槍管而成之改造手槍 1
   支（槍枝管制編號0000000000號）。
2、扣案具有殺傷力之仿BERETTA 廠84型半自動手槍製造之槍枝
   ，換裝土造金屬槍機及土造金屬槍管而成之改造手槍1 支（
    槍枝管制編號0000000000）。
3、口徑9mm之制式子彈13顆（鑑定報告照片17、18所示）。
4、口徑9mm之制式子彈2顆（鑑定報告照片19、20所示）。
5、口徑9mm之制式空包彈殼加裝直徑約8.7mm 金屬彈頭而成之改
   造子彈1 顆。
6、直徑約9mm 金屬彈頭之土造子彈5 顆（鑑定報告照片23、24
   所示）。
7、直徑約9mm 金屬彈頭之土造子彈1 顆（鑑定報告照片25、26
   所示）。
8、12GAUGE 之制式霰彈2 顆。
附表貳：
1、扣案具有殺傷力之仿SIG SAUER 廠P220型半自動手槍製造之
   槍枝，換裝土造金屬槍機及土造金屬槍管而成之改造手槍 1
   支（槍枝管制編號0000000000號）。
2、扣案具有殺傷力之仿BERETTA 廠84型半自動手槍製造之槍枝
   ，換裝土造金屬槍機及土造金屬槍管而成之改造手槍1 支（
    槍枝管制編號0000000000）。
3、口徑9mm之制式子彈13顆（鑑定報告照片17、18所示）。
4、直徑約9mm 金屬彈頭之土造子彈4 顆（鑑定報告照片23、24
   所示）。
